【裁判字號】    98,簡上,543
【裁判日期】    981203
【裁判案由】    詐欺
【裁判全文】
臺灣桃園地方法院刑事判決             98年度簡上字第543號
上  訴  人
即  被  告  乙○○
上列上訴人即被告因詐欺案件，不服本院中華民國98年5月8日98
年度桃簡字第157 號第一審刑事簡易判決（聲請簡易判決處刑案
號：97年度偵字第24640 號），提起上訴，本院管轄之第二審合
議庭判決如下：
    主  文
上訴駁回。
乙○○緩刑貳年。
    事  實
一、被告乙○○因缺錢花用，於民國九十七年八月三十一日上午
    九時許，見報紙刊登之廣告，打電話與某不詳真實姓名成年
    女子聯絡並相約見面。其明知該成年女子與其正犯成員不自
    行申辦金融機構之存摺、提款卡，而向其收購銀行帳戶之存
    摺與提款卡，係擬供為詐欺等不法犯罪行為贓款匯入之人頭
    帳戶之用，竟基於幫助詐欺取財之犯意，於九十七年八月三
    十一日下午三時三十分許，在桃園縣大園鄉大園國小附近之
    某麥當勞速食店內，將其在國泰世華商業銀行大興分行帳號
    000000000000號帳戶之存摺與提款卡各一枚與
    其郵局帳戶之存摺、提款卡各一枚，以每個帳戶新臺幣（下
    同）三千元合計六千元之價格出售交付予該成年女子及與該
    女子之同夥且一起前來之某不詳真實姓名成年男子，並提供
    密碼。該成年男、女二人與自稱奇摩拍賣網站賣家之成年人
    ，意圖為自己不法之所有，基於詐欺取財之犯意聯絡，於九
    十七年八月三十日下午三時三十分取得乙○○上開國泰世華
    商業銀行大興分行帳戶之存摺、提款卡後之同日某時，由該
    自稱奇摩拍賣網站賣家之成年人以0000000000號
    行動電話打電話向住於桃園縣桃園市之甲○○佯稱：你網路
    購物已得標，要以ATM 轉帳匯款方式匯款至帳號00000
    000000000號帳戶內云云，使甲○○信以為真，以
    為對方確係網路賣家而陷於錯誤，惟要求以現金匯款，該成
    年人乃於電話中提供乙○○上開國泰世華商業銀行大興分行
    帳戶之帳號供甲○○匯款。甲○○乃於九十七年九月一日上
    午十時三十分許，由臺北縣樹林市○○路一三四、一三六號
    大同郵局，匯款九千元入乙○○上開國泰世華商業銀行大興
    分行帳戶內。該筆匯入乙○○帳戶之款項，於同日，即經正
    犯成員以卡片跨行提款方式提領一空。甲○○嗣發覺受騙而
    報警循線查獲乙○○犯罪。
二、案經桃園縣政府警察局桃園分局移送臺灣桃園地方法院檢察
    署檢察官偵查後聲請以簡易判決處刑。
    理  由
一、按傳聞法則之重要理論依據，在於傳聞證據未經當事人之反
    對詰問予以核實，乃予排斥，惟若當事人已放棄對原供述人
    之反對詰問權，於法院審判時表明同意該等傳聞證據可作為
    證據，基於證據資料愈豐富，愈有助於真實發現之理念，並
    貫徹刑事訴訟法修法加重當事人進行主義之精神，確認當事
    人對於證據能力有處分權之制度，傳聞證據經當事人同意做
    為證據，法院認為適當者，亦得為證據。另當事人於調查證
    據時，對於傳聞證據表示「沒有意見」，而未於言詞辯論終
    結前聲明異議，應視為已有將該等傳聞證據採為證據之同意
    ，此刑事訴訟法第一百五十九條之五定有明文。本案被告乙
    ○○於本院審理程序中已表示對卷內人證、書證、物證之證
    據能力均無意見，本院審理時，被告對被告以外之人於審判
    外之陳述之證據能力並未表示意見，迄本院言詞辯論終結前
    ，被告亦未爭執本案證據之證據能力，依刑事訴訟法第一百
    五十九條之五第二項之規定，應視為被告已同意本案相關之
    傳聞證據均可做為證據，本院斟酌本案卷內之證據並非非法
    取得，亦無證明力明顯過低之情形，且經本院於審判期日依
    法進行證據之調查、辯論，被告於訴訟上之程序權，已受保
    障，前揭各該證據，均得採為證據。
二、上揭犯罪事實，業據被告於偵查及本院審理時坦承不諱（見
    臺灣桃園地方法院檢察署九十七年度偵字第二四六四○號卷
    第二二頁本院卷第五二頁、第五八頁），而證人即被害人甲
    ○○如何遭詐欺集團詐取財物，而依指示將上述款項匯款入
    被告上開國泰世華商業銀行大興分行帳戶之事實，亦據證人
    甲○○於警詢證述詳實（見上開偵卷第九頁至第一○頁），
    復有桃園縣政府警察局桃園分局龍安派出所受理各類案件紀
    錄表、受理詐騙帳戶通報警示簡便格式表、國泰世華商業銀
    行股份有限公司大興分行九十七年十二月九日國世大興字第
    ○九七○○○○一四六號函暨所附交易明細資料、存摺存款
    交易查詢等件在卷可按（見上開偵卷第一一頁至第一二頁、
    第一五頁至一九頁），是被告上揭任意性自白與事實相符，
    堪以採信。另按任何人均可辦理金融帳戶存摺、提款卡使用
    ，如無正當理由，實無借用他人存摺、提款卡使用之理，而
    金融存摺、提款卡及密碼亦事關個人財產權益之保障，其專
    有性甚高，除非本人或與本人親密關係者，難認有何理由可
    自由流通使用該存摺、提款卡及密碼，一般人均有妥為保管
    及防止他人任意使用之認識，縱特殊情況偶需交付他人使用
    ，亦必深入瞭解用途及合理性，始予提供，且該等專有物品
    如落入不明人士手中，而未加以闡明正常用途，極易被利用
    為與財產有關之犯罪工具，而有犯罪意圖者，非有正當理由
    ，竟徵求他人提供帳戶，客觀上可預見其目的，係供為某筆
    資金之存入，後再行領出之用，且該筆資金之存入及提領過
    程係有意隱瞞其流程及行為人身分曝光之用意，一般人本於
    一般認知能力均易於瞭解，報章媒體復一再披露詐騙集團為
    規避查緝，故使用他人帳戶以遂行詐欺之不法犯罪態樣，被
    告為一智慮健全之人，對此自難諉為不知，且被告任意交付
    帳戶存摺、提款卡及密碼等物予他人，該人既有使用帳戶之
    需，竟不思自行申辦，反大費周章收集他人帳戶使用，顯與
    一般交易常情相悖，則其用途實屬可疑，足證被告應可預見
    金融帳戶存摺、提款卡及密碼等物提供他人使用，將幫助他
    人實施財產犯罪，竟仍將其所有之上開國泰世華商業銀行大
    興分行帳戶提款卡、存摺及密碼交付該來路不明之人，是縱
    無證據證明被告明知該人之犯罪態樣係以上開國泰世華商業
    銀行大興分行帳戶供詐欺取財之用，惟其顯具縱有人以其金
    融帳戶實施詐欺取財犯罪亦不違背其本意之幫助意思至明。
    是本案事證明確，被告上揭犯行，應堪認定。
三、按刑法上之幫助犯，係對於犯罪與正犯有共同之認識，以幫
    助之意思，對於正犯資以助力，而未參與犯罪行為者而言，
    如未參與實行構成要件之行為，且係出於幫助之意思，提供
    助力，即屬幫助犯，而非共同正犯（最高法院四十九年度台
    上字第七七號判例可資參照）。本件被告係基於幫助之犯意
    ，將其所有上開國泰世華商業銀行大興分行帳戶之存摺、提
    款卡及密碼等資料交予真實姓名年籍不詳之成年女子，使該
    成年女子所屬之詐騙集團對被害人甲○○施以前揭之詐術，
    致甲○○陷於錯誤，而將前揭金額匯入被告上開國泰世華商
    業銀行大興分行帳戶內，而為他人詐欺取財之犯行提供助力
    ，核被告所為，係犯刑法第三十條第一項前段、第三百三十
    九條第一項之幫助詐欺取財罪。又被告係基於幫助之犯意為
    上開犯行，為幫助犯，應依刑法第三十條第二項規定，按正
    犯之刑減輕之。原審認本件事證明確，因而適用刑法第三十
    條第一項前段、第二項、第三百三十九條第一項、第四十一
    條第一項前段，刑法施行法第一條之一第一項、第二項前段
    之規定，並審酌被告出售交付該帳戶之存摺、提款卡，並提
    供密碼，幫助上開正犯作為詐欺取財款項匯入、提領之用，
    正犯施詐使被害人交付上開財物，金額非高，已由正犯提領
    一空，且迄未賠償被害人損害之犯罪情節與所生危害程度，
    與其犯罪後為上開自白，態度尚佳及其他一切情狀，量處拘
    役五十日，並諭知以一千元折算一日之易科罰金折算標準，
    且敘明被告已將上開帳戶之存摺、提款卡出售交付他人，已
    非其所有，且未扣案，不予宣告沒收。被告出售帳戶存摺、
    提款卡所取得之現款為金錢，恐早經被告花費殆盡，是否仍
    屬被告所有亦不明，不予宣告沒收。核其認事用法均無違誤
    ，量刑亦屬允當。上訴人提起上訴意旨略以：其坦承本件犯
    行，已與被害人達成和解，請求減輕刑度並宣告緩刑，給予
    自新之機會等語，惟按法官於有罪判決中，究應如何量處罪
    刑，均為實體法賦予審理法官刑罰之裁量權事項，法官行使
    此項裁量權，自得依據個案情節，參諸刑法第五十七條所定
    各款犯罪情狀之規定，於該法定刑度範圍內，基於合義務性
    之裁量，量處被告罪刑。質言之，法官為此量刑之裁量權時
    ，除不得逾越法定刑或法定要件外，尚應符合法規範之體系
    及目的，遵守一般有效之經驗及論理法則等法原則，亦即應
    兼顧裁量之外部及內部性，如非顯然有裁量逾越或裁量濫用
    之違法情事，自不得任意指摘為違法（最高法院八十年台非
    字第四七三號、七十五年台上字第七○三三號、七十二年台
    上字第六六九六號、七十二年台上字第三六四七號判例意旨
    可資參照）。查原審判決於量刑時，已審酌被告出售交付該
    帳戶之存摺、提款卡，並提供密碼，幫助上開正犯作為詐欺
    取財款項匯入、提領之用，正犯施詐使被害人交付上開財物
    ，金額非高，已由正犯提領一空，且迄未賠償被害人損害之
    犯罪情節與所生危害程度，與其犯罪後為上開自白，態度尚
    佳及其他一切情狀，量處被告拘役五十日，如易科罰金，以
    一千元折算一日。其刑罰裁量權之行使實無違法不當之處，
    本件上訴，自無理由，應予駁回。末查，被告前未曾因故意
    犯罪受有期徒刑以上刑之宣告，此有臺灣高等法院被告前案
    紀錄表一份在卷可按，其因一時失慮，致罹刑典，事後於本
    院審理時坦承犯行，而被害人雖已向香港商雅虎資訊股份有
    限公司臺灣分公司（下稱雅虎公司）申請「買家/ 賣家保障
    方案」，並於九十八年八月十七日獲致雅虎公司賠償八千二
    百元，然被告亦於九十八年十月三十日匯款八千二百元予雅
    虎公司以賠償雅虎公司等情，有雅虎公司九十八年八月三日
    雅虎資訊（九八）字第○一六○九號函、九十八年十月三十
    日雅虎資訊（九八）字第○二四五八函、本院辦理刑事案件
    電話記錄查詢表等件在卷可按（見本院卷第二九頁、第四七
    頁、第五四頁），其經此教訓應能知所警惕而無再犯之虞，
    本院認其所受刑之宣告以暫不執行為適當，爰併諭知緩刑二
    年，以啟自新。
據上論斷，應依刑事訴訟法第四百五十五條之一第一項、第三項
、第三百六十八條，刑法第七十四條第一項第一款，判決如主文
。
本案經檢察官黃俊華到庭執行職務。
中    華    民    國    98    年    12    月    3     日
                  刑事第九庭  審判長  法  官  吳為平
                                      法  官  黃立昌
                                      法  官  林玉蕙
以上正本證明與原本無異。
本件不得上訴。
                                      書記官  魏里安
中    華    民    國    98    年    12    月    3     日


司法院資訊處製作；財團法人民間司法改革基金會備份。
